【裁判字號】    99,台上,2314
【裁判日期】    990421
【裁判案由】    妨害風化
【裁判全文】
最高法院刑事判決            九十九年度台上字第二三一四號
上  訴  人  甲○○
            乙○○
上列上訴人等因妨害風化案件，不服台灣高等法院高雄分院中華
民國九十七年四月九日第二審更審判決（九十六年度上更(一)字第
三八九號，起訴案號：台灣澎湖地方法院檢察署九十五年度偵字
第三二九號），提起上訴，本院判決如下：
    主  文
原判決關於乙○○罪刑部分撤銷。
乙○○部分不受理。
其他上訴駁回。
    理  由
一撤銷部分：
按被告死亡者，應諭知不受理之判決，刑事訴訟法第三百零三條
第五款定有明文。又被告在第二審法院判決後，經合法上訴第三
審法院後死亡者，依同法第三百九十四條第一項但書、第三百九
十三條第五款、第三百九十八條第二款、第三百八十七條之規定
，第三審之審判，亦有上開條款之適用。本件原判決撤銷第一審
關於上訴人乙○○部分之科刑判決，改判論處其共同以意圖使女
子與他人為性交（贅載「之行為」三字），而容留以營利為常業
罪刑及予以減刑。其不服，向本院合法提起第三審上訴後，於民
國九十八年四月十一日死亡，有戶籍謄本附卷可稽，揆諸首揭說
明，自應由本院將原判決關於其罪刑部分撤銷，改判諭知不受理
。
二駁回部分：
按刑事訴訟法第三百七十七條規定，上訴於第三審法院，非以判
決違背法令為理由，不得為之。是提起第三審上訴，應以原判決
違背法令為理由，係屬法定要件。如果上訴理由書狀並未依據卷
內訴訟資料，具體指摘原判決不適用何種法則或如何適用不當，
或所指摘原判決違法情事，顯與法律規定得為第三審上訴理由之
違法情形，不相適合時，均應認其上訴為違背法律上之程式，予
以駁回。上訴人甲○○上訴意旨略以：(一)、證人許○○第一次警
詢筆錄，係以犯罪嫌疑人身分接受詢問，並未依刑事訴訟法規定
，全程連續錄音或錄影，且其於第二次警詢時，否認第一次警詢
筆錄內容之正確性，於第一審復證述其當天有吃藥等語，足見其
受詢當時，神智不清醒，有顯不可信之特別狀況，應無證據能力
，原判決未說明如何特別可信，逕認有可信之特別狀況，有判決
理由不備之違法。(二)、許○○第二次警詢筆錄內容，與乙○○之
辯護人於原審前審製作之筆錄錄音譯文內容，相差甚多，該份筆
錄不得作為證據。(三)、甲○○係受僱於乙○○，已經乙○○於原
審前審供述在卷。許○○於第二次警詢時亦稱負責人是乙○○。
證人余○○亦未曾指稱甲○○為負責人。而案發當天警方搜索時
，甲○○並未上班，係在隔壁二十八號租屋處睡覺，實無證據認
定其與乙○○有共同容留性交營利之犯意聯絡。(四)、依證人謝○
○於第一審之證述，其僅交付乙○○新台幣一千元作為按摩費用
，實無證據顯示謝世照要求許○○為其作色情按摩。亦無證據證
明乙○○知悉店內小姐可能與客人進行按摩以外之不法行為，原
判決竟認甲○○與乙○○提供場所，並明知小姐兼營性交易，有
判決理由不備之違法。(五)、亞○○美容護膚名店原為甲○○於九
十二年間經營，於九十三年間，經查獲容留女子與他人性交或猥
褻遭判處罪刑後，即將該店轉讓乙○○獨自經營，甲○○仍租二
十八號為租處，因原租處二樓已設置房間，其未重新裝潢，仍沿
用原隔間及設備，自不能以此認定其與乙○○共同經營該店，及
提供場所，並明知小姐為性交易。(六)、亞士都美容護膚名店，依
卷附澎湖縣政府營利事業登記證所載核發日期為九十三年六月十
七日，設立登記日期為九十二年五月十二日，並載明據乙○○申
請營利事業變更登記，足見甲○○於九十三年六月十四日，將該
店讓予乙○○後，乙○○持讓渡書向澎湖縣政府申請變更登記，
因此核發日期為九十三年六月十七日，在此之前，負責人為甲○
○，有第一審九十三年度簡字第二八號判決可憑，與乙○○之供
述相符，原判決就營利事業登記證之認定與事實有違，有未依證
據認定事實之違法云云。惟查原判決撤銷第一審關於甲○○部分
不當之判決，改判論處其共同以意圖使女子與他人為性交（贅載
「之行為」三字，應予刪除），而容留以營利為常業罪刑及予以
減刑。已詳敘認定犯罪事實之依據及憑以認定之理由。並對其辯
稱：係受僱於乙○○，不知店內小姐有與客人性交易云云，如何
不足採信；許寶環雖已死亡，然其警詢之陳述，如何具有可信之
特別情況，有證據能力；甲○○如何與乙○○共同經營該護膚名
店；乙○○、余○○、許○○於偵查及第一審之證述，如何為迴
護甲○○之詞，不足採取；卷附讓渡書、謝世照所稱許○○自行
為其色情按摩之證述，如何皆難為有利甲○○之認定；該護膚名
店提供澎湖縣馬公市○○路二十八號，供店內小姐為性服務及收
取費用之事實，如何可以確認；甲○○如何為常業犯；均已依據
卷內資料予以指駁及說明。從形式上觀察，原判決並無任何違背
法令之處。次查許○○係證人，並非犯罪嫌疑人，司法警察官、
司法警察詢問證人時，刑事訴訟法並無必須錄音、錄影之明文。
其於第一次警詢時，未經錄音或錄影，尚未違背法定程序。又原
判決並未採用許○○於第二次警詢時之陳述，作為甲○○犯罪之
證據。故該次警詢筆錄，縱與錄音內容不符，亦於判決無影響，
不得執為適法上訴第三審之理由。甲○○上訴意旨置原判決之論
敘於不顧，仍執陳詞為事實上之爭辯，並對原審採證認事之職權
行使及於判決無影響事項，任意指摘，難謂已符合首揭法定上訴
要件，其上訴違背法律上之程式，應予駁回。
據上論結，應依刑事訴訟法第三百八十七條、第三百九十八條第
二款、第三百零三條第五款、第三百九十五條前段，判決如主文
。
中    華    民    國  九十九  年    四    月  二十一  日
                      最高法院刑事第二庭
                          審判長法官  莊  登  照
                                法官  陳  世  淙
                                法官  徐  昌  錦
                                法官  許  錦  印
                                法官  蕭  仰  歸
本件正本證明與原本無異
                                      書  記  官
中    華    民    國  九十九  年    四    月  二十三  日
                                                      Ｖ

司法院資訊處製作；財團法人民間司法改革基金會備份。
